最高法院刑事判決　　　　　　　九十六年度台非字第二三三號
上　訴　人　最高法院檢察署檢察總長
被　　　告　甲○○
上列上訴人因被告公共危險案件，對於台灣南投地方法院中華民
國九十五年七月三十一日第一審確定簡易判決（九十五年度埔交
簡字第一二九號，聲請簡易判決處刑案號：台灣南投地方法院檢
察署九十五年度偵字第二九０一號），認為部分違法，提起非常
上訴，本院判決如下：
    主  文
原判決關於諭知易科罰金折算標準違背法令部分撤銷。
    理  由
非常上訴理由稱：「一、按判決不適用法則或適用不當者，為違
背法令，刑事訴訟法第三百七十八條定有明文。又按刑法部分條
文業於九十四年二月二日修正公布，依刑法施行法第十條之一規
定，自九十五年七月一日施行，而修正後之刑法第四十一條第一
項前段規定：『犯最重本刑為五年以下有期徒刑以下之刑之罪，
而受六個月以下有期徒刑或拘役之宣告者，得以新台幣一千元、
二千元或三千元折算一日，易科罰金。』其後該規定未再修正，
本件被告行為時係在該規定修正施行後，自應適用上開修正後之
易科罰金折算標準。二、經查：原判決以被告甲○○於民國九十
五年七月四日下午一、二時許，在南投縣埔里鎮地理中心埤（按
應係碑字之誤寫）附近某小吃店飲用二杯啤酒、一瓶半米酒後，
已達不能安全駕駛動力交通工具之程度，竟於同日下午四、五時
許，駕駛車牌號碼QG－九六五二號自小貨車欲自埔里鎮返回仁愛
鄉南豐村住處，嗣於同日十七時二十分許，行經埔里鎮○○路○
段與七賢一街路口處，不慎追撞前方由黃清海所駕駛之車牌號碼
OD－七六０六號自小客車，經警到場處理，並對甲○○施以呼氣
中酒精濃度測試，測得其呼氣中酒精濃度值為每公升一點九一毫
克為由，認定被告犯公共危險罪。原判決諭知『甲○○服用酒類
，不能安全駕駛動力交通工具而駕駛，處有期徒刑伍月，如易科
罰金，以佰元折算壹日。』，並於九十五年八月二十五日確定
。依照上開說明，被告行為時刑法第四十一條已修正施行，原判
決應依修正後刑法第四十一條第一項前段規定，諭知易科罰金折
算之標準。而原判決未依修正後刑法第四十一條第一項前段規定
，諭知易科罰金折算之標準，而適用修正前刑法第四十一條之規
定，以銀元三百元即新台幣九百元折算一日為易科罰金之折算標
準，顯有適用法則不當之違背法令情事。三、案經確定，爰依刑
事訴訟法第四百四十一條、第四百四十三條提起非常上訴，以資
糾正。」等語。
本院按判決不適用法則或適用不當者，為違背法令，刑事訴訟法
第三百七十八條定有明文。又刑法第四十一條於九十四年二月二
日修正公布為「犯最重本刑為五年以下有期徒刑以下之刑之罪，
而受六個月以下有期徒刑或拘役之宣告者，得以新台幣一千元、
二千元或三千元折算一日，易科罰金。但確因不執行所宣告之刑
，難收矯正之效，或難以維持法秩序者，不在此限。前項規定，
於數罪併罰，其應執行之刑未逾六月者，亦適用之。」並於九十
五年七月一日施行。本件依原判決事實之認定，被告甲○○係於
九十五年七月四日下午一、二時許，在小吃店飲用二杯啤酒、一
瓶半米酒後，已達不能安全駕駛動力交通工具之程度，於同日下
午四、五時許，駕駛車牌號碼QG－九六五二號自用小貨車欲回其
住處，嗣於同日十七時二十分許，途中不慎追撞前車，經警到場
處理，並對被告施以呼氣中酒精濃度測試，測得其呼氣中酒精濃
度值為每公升一點九一毫克，認被告所為成立刑法第一百八十五
條之三之服用酒類，不能安全駕駛動力交通工具而駕駛罪等情；
準此，被告之行為時，已在上開刑法第四十一條修正公布施行之
後，自應逕行適用該修正公布後之規定，且刑法第四十一條第一
項前段，經此次修正為「犯最重本刑為五年以下有期徒刑以下之
刑之罪，而受六個月以下有期徒刑或拘役之宣告者，得以新台幣
一千元、二千元或三千元折算一日，易科罰金。」後，迄於原審
於九十五年七月三十一日為本件判決時，未再作修正，自無被告
行為後法律有變更，而應為新舊法律比較適用之餘地。原判決竟
誤以被告行為後法律有變更，認應比較新舊法，適用有利於被告
之修正前刑法第一百八十五條之三、第四十一條第一項前段及九
十五年五月十七日修正前罰金罰鍰提高標準條例第二條之規定，
而據以論罪科刑，復於宣告刑有期徒刑五月，併諭知如易科罰金
，以三百元折算一日，顯有適用法則不當之違背法令。案經確定
，非常上訴意旨執以指摘，洵有理由，惟原判決尚非不利於被告
，應由本院將原判決關於諭知易科罰金折算標準違背法令部分撤
銷，以資糾正。
據上論結，應依刑事訴訟法第四百四十七條第一項第一款前段，
判決如主文。
中　　華　　民　　國　九十六　年　　九　　月　 二十　 日
                      最高法院刑事第六庭
                          審判長法官  呂　潮　澤
                                法官  吳　昆　仁
                                法官  孫　增　同
                                法官  吳　　　燦
                                法官  李　英　勇
      本件正本證明與原本無異
                                      書  記  官
中　　華　　民　　國　九十六　年　　九　　月　二十六　日
                                                      v
